【裁判字號】    97,聲再,2
【裁判日期】    970219
【裁判案由】    詐欺
【裁判全文】
臺灣高等法院刑事裁定                   97年度聲再字第2號
    再審聲請人
    即受判決人  甲○○
上列聲請人因詐欺案件，對於本院96年度上易字第2412號，中華
民國96年11月29日確定判決（臺灣基隆地方法院96年度易字第82
號，起訴案號：臺灣基隆地方法院檢察署95年度偵字第1819號、
第4475號），聲請再審，本院裁定如下：
    主  文
再審之聲請駁回。
    理  由
一、聲請意旨略以：
（一）楊永光與再審聲請人甲○○詐得林顯州夫妻357萬元，顯
      非正確，此有下列事證可稽：
  １、證人林顯州於95年4月19日偵查時具結證稱：「．‥ 我陸
      續匯款及拿現金共400多萬元給甲○○，後來他還我200多
      萬元，因為我當時有缺錢，甲○○說我們投資可以分紅，
      於是她就跟朋友調錢還給我」、「也可以算，楊永光有欠
      我跟呂貞瑩錢，總共400多萬元。因為她還我200多萬，剩
      下欠我200多萬。」、「楊永光總共跟施文章借100多萬還
      我們」各等語（見基隆地檢署95偵字第1412號偵查卷2第7
      、8頁，證1)。
  ２、告訴人施文章於95年8月2日偵查訊問時供稱：「我是匯（
      116萬元）給甲○○，楊永光領的80萬元還給呂貞瑩， 呂
      貞瑩再拿來還我，楊永光與被告都在我的店內，楊永光把
      80萬元拿走，我匯給楊永光116萬元再加4萬元利息，再加
      上之後他拿走的80萬元， 另外我又替他還呂貞瑩100萬元
      ，所以他共欠我300萬元」（ 見基隆地檢署95偵字第1819
      號偵查卷第30頁，證2）等語無訛， 則甲○○、楊永光向
      施文章借貸300萬元申之180萬元，楊永光即用以返還予林
      顯州、呂貞瑩夫妻，如是甲○○、楊永光豈有詐領林顯州
      夫妻357萬元？況且，林顯州不否認楊永光、 甲○○於提
      出告訴前即返還200多萬元， 倘甲○○與楊永光有基於意
      圖為自己不法之所有，而實施詐欺取財之行為，則甲○○
      與楊永光何須返還200多萬元予林顯州夫妻？ 是上開事實
      為原確定判決前業已存在，然為原判決未加以調查審酌，
      就證據之形式觀察，亦能動搖原確定判決所認定被告所詐
      欺取財之金額，原判決逕自認定甲○○與楊永光詐得林顯
      州夫妻357萬元云云，核與卷內證據資料不符。
（二）威盛公司於設立登記後，楊永光、林顯州夫妻確有為不動
      產房地之買賣：
  １、按當事人約定，一方（借名者）經他方（出名者）同意，
      而就屬於一方現在或將來之財產，以他方之名義，登記為
      所有人或其他權利人，即為借名契約。該借名契約，在現
      行法下，依私法自治原則，並無違反法令之強制規定，自
      無不可，此為眾所週知，不容置疑。
  ２、本案林玉枝所有桃園縣八德市○○段571-572建號房屋及7
      84-790地號土地， 門牌號碼桃園縣八德市○○路○段133
      巷17號14樓之2，係楊永光於經營威盛公司期間， 透過張
      慕誠向前屋主購得，此情，可由證人張慕誠於96年8月6日
      原審審理時經具結後交互詰問時證稱：我原不認識楊永光
      ，後來經過業務員的介紹後才認識，因為楊永光說要買房
      子，我都叫他楊董。我是94年10月左右認識的，他那時向
      我們買第一間房子，房子位於桃園八德叫力霸花園城約12
      樓左右。當時楊董先出面，後來林董（即林顯州）也出面
      ，之後是過到林董的親朋好友的名下，我偶爾去打關係，
      有去過中壢市○○○路楊永光的公司，我去該處時常常看
      到林董，林董幾乎都帶他太太去。當時楊永光和我談買房
      子的事情，林董在旁也會插嘴，就是會和我們聊天（閒話
      家常或買賣不動產都有）等語（見原審96年易字第82號卷
      第238至240頁，證3）。 並核與林玉枝名義所有前述門牌
      號碼桃園縣八德市○○路○段133巷17號14樓之2之建物 、
      土地登記謄本，其買賣發生日期係94年12月15日（證4）
      ，再參照以威盛公司。設立登記日期94年11月23日（ 證5
      ）。顯係上述房地之買賣於威盛公司成立之後，且楊永光
      及林顯州合意借用林玉枝之名義登記為其所有權人，堪信
      為真。從而，威盛公司於設立登記後，楊永光確有為不動
      產房地之買賣，迨無可疑。況且，苟林顯州、呂貞瑩對於
      威盛企業公司之業務，如林顯州夫妻所述全然不知，則呂
      貞瑩焉可能於94年12月27日仍自「基隆二信復興分行」匯
      款45萬5千元 到威盛公司設於華南商業銀行內壢分行之帳
      戶000000000000中，而不匯款於被告甲○○個人之建華銀
      行帳戶內（證6）。 上開事實既為原確定判決前業已存在
      ，原判決未經審酌上開證據之先後發生時間，此攸關被告
      是否確有為實施詐欺之犯行，原判決既未就此部分之證據
      加以調查審酌，自有違誤。
（三）綜上所述，原判決就上述足生影響於原判決之重要證據漏
      未審酌，爰依刑事訴訟法第421條規定， 請為准予開始再
      審之裁定等語。
二、按不得上訴於第三審法院之案件， 除刑事訴訟法第420條之
    規定外，其經第二審確定之有罪判決，如就足生於影響判決
    之重要證據漏未審酌者，亦得為受判決人之利益，聲請再審
    ；而法院認為再審無理由者，應以裁定駁回，刑事訴訟法第
    421條、第434條第1項分別定有明文。 而所謂重要證據漏未
    審酌，必須該證據已足認定受判決人應受無罪、免訴、免刑
    或輕於原判決所認定之罪名，並於第二審判決前已發現而提
    出之證據，未予審酌者而言。
三、經查：
（一）依原確定判決所載，原確定判決係以聲請人於所涉本件詐
      欺案件審理過程中之供述、聲請人所開立之建華商業銀行
      股份有限公司（現改名為永豐商業銀行）桃園分行之帳戶
      存摺存款歷史往來明細表查詢一覽表、威盛國際企業股份
      有限公司（下稱威盛企業）所開立之華南商業銀行存款往
      來明細表、所有權人張秉來、林玉枝之土地及建物所有權
      狀影本各2紙、基隆市第二信用合作社跨行匯款回條聯2張
      及存款存入水單影本1張、信用卡帳單影本11張、 楊永光
      所簽發本票影本1紙等證據，認定告訴人林顯州、 呂貞瑩
      及施文章於原確定判決事實欄所載時、地交付現金予楊永
      光時，聲請人確有在場或匯款至聲請人設立之帳戶等事實
      。而聲請人並非遭楊永光詐欺之被害人，而係與楊永光共
      同為詐欺犯行之共同正犯等情，業據原確定判決援引證人
      林玉枝於偵查中之證述；證人張慕誠、林顯州、施文章分
      別於原審之證述；聲請人於偵查、原審之供述及威盛企業
      公司設立登記表等證據為佐證，並詳載理由依據。再審聲
      請意旨（一）所稱再審聲請人與楊永光並無詐得林顯州夫
      妻357萬元，且早已清償林顯州夫妻2百餘萬元，顯見並無
      詐欺之意等語，並舉證人林顯州於偵查中證述及告訴人施
      文章於偵查中指述為據等情，自客觀上顯非足以動搖原確
      定判決，而為聲請人無罪、免訴、免刑或輕於原確定判決
      所認之罪名，自非屬足生影響於判決之重要證據。足見聲
      請意旨（一）指稱原確定判決有再審原因等語，顯無理由
      。
（二）告訴人施文章提出卷附之本件係爭桃園縣八德市房地，乃
      告訴人林顯州出資以其胞姊名義購買，並非聲請人與楊永
      光以威盛企業名義投資購買等情，業據證人林玉枝於偵查
      中；證人張慕誠、林顯州於原審證述明確，且聲請人所出
      示用以取信告訴人林顯州夫妻、施文章之所有權狀，均非
      聲請人與楊永光出資所購，且楊永光找仲介予林顯州，僅
      係為取得林顯州夫妻之信賴，使林顯州夫妻相信威盛公司
      確有從事房地產之買賣，但林顯州投資房地產之資金係向
      銀行貸款而來，並非林顯州受聲請人、楊永光之詐騙，以
      投資威盛公司為名，交付予聲請人、楊永光之金錢等情，
      業據原確定判決詳載理由依據，復有威盛企業公司設立登
      記表在卷可稽。而聲請意旨（二）所稱威盛公司於設立登
      記後，楊永光、林顯州夫妻確有為不動產房地之買賣等語
      ，業據聲請人之辯護人前於本院96年度上易字第2412號案
      件審理中據以為辯護意旨，並經本院上開確定判決詳加指
      駁。今聲請意旨（二）猶執前詞，據以向本院聲請再審，
      自客觀上顯非足以動搖原確定判決，而為聲請人無罪、免
      訴、免刑或輕於原確定判決所認之罪名，自非屬足生影響
      於判決之重要證據。聲請意旨（二）所稱原確定判決有上
      開再審原因等語，亦無理由。
（三）縱上所述，聲請人本件所提證據，自客觀上均非屬已足認
      定受判決人應受無罪、免訴、免刑或輕於原判決所認定之
      罪名，並於第二審判決前已發現而提出，卻未經第二審法
      院予以審酌之證據， 顯與刑事訴訟法第421條所定再審事
      由未合。足見本件聲請人聲請准予再審及停止刑之執行等
      語，均無理由。
據上論斷，應依刑事訴訟法第434條第1項，裁定如主文。
中    華    民    國    97    年    2    月    19     日
            刑事第４庭    審判長法  官  沈宜生
                                法  官  鄭水銓
                                法  官  周煙平
以上正本證明與原本無異。
不得抗告。
                                書記官  蕭麗珍
中    華    民    國    97    年    2     月    20    日


司法院資訊處製作；財團法人民間司法改革基金會備份。
